臺灣高等法院臺中分院刑事判決　　　　94年度上易字第1203號
上　訴　人　臺灣臺中地方法院檢察署檢察官
被　　　告　甲○○○
上列上訴人因被告業務侵占案件，不服臺灣臺中地方法院94年度
易字第639號中華民國94年8月4日第一審判決（起訴案號：臺灣
臺中地方法院檢察署93年度偵字第18288號），提起上訴，本院
判決如下：
    主 　 文
上訴駁回。
    事 　 實
一、甲○○○係設在臺中市永興5巷21號「華衛科技股份有限公
    司」（下稱華衛公司）股東，華衛公司前因營運發生困難，
    該公司董事長乙○○為穩定公司運作，維繫華衛公司員工信
    心，遂自行提供新臺幣（下同）120萬元作為華衛公司6個月
    之安定基金，用以支付員工薪資、租金、水電、電話費等費
    用，並委請甲○○○代為處理，乙○○因而分別於92年9 月
    19日、10月3日將120萬元款項分為二筆，每筆各60萬元匯入
    甲○○○指定其女張瓊瑤所有之郵局帳戶內，供甲○○○支
    付華衛公司上開開銷之用，詎甲○○○僅在華衛公司10餘日
    ，並支付華衛公司需用款項約8萬元後即未予處理，並意圖
    為自己不法所有，以變易持有為所有之意思，將上開剩餘款
    項約112萬元侵占入己，以支付其個人欠款債務，迄92年10
    月10日甲○○○未再代公司支付員工薪資，乙○○始查悉上
    情。
二、案經華衛公司告發由臺灣臺中地方法院檢察署檢察官偵查起
    訴。
　　理 　 由
一、訊據被告甲○○○坦承其係華衛公司董事，而乙○○確有匯
    款120萬元至案外人即被告之女張瓊瑤郵局帳戶內之事實，
    惟矢口否認有何侵占犯行，辯稱：華衛公司的事務伊均未參
    與，並未負責公司的行政及業務，只是公司開會時會出席，
    92年9月份公司召開董監事聯席會議中，雖有討論公司安定
    基金一事，但之後不了了之，公司雖有規畫，但並未實行，
    至於本件120萬元款項係其個人向乙○○之私人借款，後來
    伊有困難還不出來，伊表示欲以公司股票處理，但乙○○並
    不接受云云。惟查：
(一)、乙○○確有於92年9月19日及10月3日各匯款60萬元，共計12
    0萬元至被告指定其女張瓊瑤之郵局帳戶之事實，業據被告
    供認無訛，核與證人乙○○證述情節相符，證人即華衛公司
    會計劉祥芸亦證稱：錢是我匯的，共兩次，是乙○○叫我匯
    的，時間就是匯款單上的時間，匯款單都是我填寫的，金額
    各60萬元等語 (原審卷第126頁），並有臺中商業銀行入戶
    電匯通知單影本2份在卷可參（偵4345號卷第10頁）。是被
    告確有受領證人乙○○匯款120萬元之情事，堪以認定。
(二)、被告自承92年9月份華衛公司召開董監事聯席會議中，曾有
    討論公司安定基金一事，核與證人即華衛公司監察人許原善
    、證人即華衛公司董事陳智豐、證人即華衛公司前任總經理
    陳彰輝、證人即華衛公司前任業務經理劉連瑞於偵查中均證
    稱：92年9月14日華衛公司曾召開董監事會議，會議過程中
    有討論要籌措六個月的安定基金等語相符（偵326號卷第51
    至55頁），復有該次會議之簽到資料影本一份在卷可參（偵
    4345號卷第9頁），足見華衛公司當時確有籌措120萬元安定
    基金之計畫。證人鍾建順於偵查中及原審亦證稱：「．．．
    當時公司資金有問題，所以開會要籌措．．．重建基金，但
    未成功，所以董事長自己私底下籌120萬元，所以由乙○○
    出錢，他分兩次匯錢給被告，第一次匯前後有告訴我，並有
    再開一次董事會，當時因為匯錢到私人帳戶，所以公司有董
    事並不同意。第二次他要把錢匯給我，但我認為因為董監事
    會沒通過，我不願意接受，所以仍將錢匯給被告，形式上是
    要做公司重建基金，實際上也有公司費用自款項中支出．．
    ．。」等語（偵326號卷第44、45頁、原審卷第119頁）。而
    證人乙○○確於92年9月19日及10月3日將二筆60萬元、共計
    120萬元之款項匯入被告之女張瓊瑤之郵局帳戶內，有上開
    臺中商業銀行入戶電匯通知單影本二紙在卷足憑，該匯款時
    間點與前開董監事會議之時間緊接，匯款數額亦與董監事會
    議中討論之120萬元安定基金之數額相符。是以92年9月14日
    華衛公司董監事會議固就該120萬元安定基金未達成共識，
    然告訴人乙○○為繼續經營華衛公司而以公司董事長之身分
    ，先提出120萬元交由被告處理作為華衛公司安定基金，以
    暫渡難關等情，尚屬非虛。
(三)、又被告於偵查中供稱有幫助公司給付房租3萬元、以鍾建順
    （當時公司總經理）名義為發票人的支票款項4萬元及其他
    公司零碎支出1萬多元，是已經拿到上開乙○○匯款120萬元
    其中60萬元以後的事等語：又於原審審理中自承華衛公司支
    出之款項部分係由其支出等情，核與證人即原任華衛公司會
    計劉祥芸於偵查中證稱：「告訴人有叫我匯款到被告女兒張
    瓊瑤的帳戶．．．被告有在公司幫忙約不到一個月，當時他
    有叫我們拿張瓊瑤帳戶的錢支付公司的水電等費用，約數萬
    元．．．。」等語（偵18288號卷第17頁）；復於原審證稱
    ：「問：透過被告從張瓊瑤帳戶內領出多少錢？答：詳細金
    額忘記了，大概有幾萬元．．．都是支付公司水電、電話費
    等．．．。」、「透過被告領錢有幾次？答：忘記了，次數
    不多，大概2、3次左右。」、「請被告支付款項流程？答：
    帳單來的時候就開傳票，先給乙○○看，乙○○說將傳票給
    被告，請被告處理，我就將傳票拿給被告，被告當時有在公
    司，被告看過以後，他就會直接給我現金，有一次他說他會
    領給我，都是給我現金。」等語（原審卷128、129頁），顯
    見被告確有以乙○○上開120萬元匯款支付華衛公司帳款之
    事實，益徵乙○○提出並匯給被告之120萬元應係華衛公司
    之安定基金。被告雖辯稱僅是好心以自己金錢支出，都是自
    掏腰包云云，自非可採。
(四)、被告雖辯稱上開120萬元款項，係乙○○與伊私人間借款云
    云。然為告訴人乙○○所否認，且上開告訴人乙○○匯入被
    告女兒張瓊瑤郵局帳戶內之120萬元，應係告訴人乙○○交
    由被告作為華衛公司安定基金等情，業如前述，觀諸被告提
    出之借據上，關於「茲收到甲○○○股票和張瓊華股票共16
    3張股票」等文字記載，業據被告自承係伊自行書寫，衡情
    證人乙○○若果真有收受上開股票作為質押借款之擔保，則
    應自行書寫收訖無訛等文字並加以簽名認諾，表示願收受股
    票作為質押，而非由被告自行書寫上開文字於借據上，其顯
    與常情有違。而證人鍾建順於偵查中亦證稱：「．．．我簽
    該借據為見證人時，是被告拿給我簽名的，．．．我簽名只
    是見證被告確實有收到錢．．．。」、「問：借據是你打的
    ？答：是。當時被告來找我，說告訴人匯二筆錢到他帳戶，
    要我當證人，我有先問乙○○先生，告訴人私下曾告訴我說
    該筆錢是公司的安定基金，但被告告訴我說因為他是直接匯
    到被告的帳戶中，怕公司及其他的人不承認，所以要我以借
    款的名義打好借據，我將借據打好，自行簽好我的姓名後，
    我就直接交給被告。」、「我簽的時候並沒有借據中『茲收
    到甲○○○股票和張瓊華股票共163張股票』那一行字」等
    語（偵326號卷第45、55頁）；復於原審證稱：「被告表示
    要請我打一張借據，．．．被告要我打的意思是證人乙○○
    匯給被告女兒120萬元確實有匯款．．．我當時只確認乙○
    ○確實有匯款120萬元，．．．所以我就見證這個部分，至
    於股票抵押手寫部分，應該是後來加上去的．．．因為我打
    的時候沒有這部分．．．。」（原審卷第121頁），足見該
    借據係出自被告單方意思委請證人鍾建順繕打，並不足遽以
    該借據，即認上開120萬元係告訴人乙○○借予被告之款項
    。又告訴人乙○○私人提供款項匯入被告指定之私人帳戶內
    ，作為華衛公司使用一節固與一般公司經營情形有違，惟證
    人鍾建順於偵查中證稱：「．．．當時公司資金有問題，所
    以開會要籌措．．．重建基金，但未成功，所以董事自己私
    底下籌120萬元，所以由乙○○出錢，他分兩次匯錢給被告
    ，第一次匯前後有告訴我，並有再開一次董事會，當時因為
    匯錢到私人帳戶，所以公司有董事並不同意。第二次他要把
    錢匯給我，但我認為因為董監事會沒通過，我不願意接受，
    所以仍將錢匯給被告，形式上是要做公司重建基金，實際上
    也有公司費用自款項中支出．．．。」等語（偵326號卷第
    44、4 5頁）。由上開證詞可知，告訴人乙○○曾欲將其中
    60萬元款項匯至證人鍾建順名下，以充華衛公司安定基金等
    情觀之，益見告訴人乙○○確有以華衛公司董事長個人款項
    匯給被告作為支應華衛公司之費用支出之情事。再者，果如
    被告所辯上開120萬元係借貸關係，該借款金額尚非小額為
    何無利息約定？更與一般借款約定之情形有悖，被告辯稱本
    件係借款而非安定基金云云，並無可採，是以被告私自請證
    人鍾建順繕打，未據告訴人乙○○認諾之借據，自不足為被
    告有利之認定。綜上所述，被告前揭所辯，均係卸責之詞，
    不足採信，本件事證明確，其犯行堪予認定，應予依法論科
    。
二、核被告甲○○○所為，係犯刑法第335條第1項之普通侵占罪
    。公訴人認被告於92年9月中旬擔任華衛公司專案經理，負
    責管理華衛公司行政及業務運作，為從事業務之人，其侵占
    款項係犯業務侵占罪云云。然被告否認其係擔任專案經理一
    節，核無證人鍾建順於原審證稱：「問：被告在公司用何辦
    公室？答：沒有專用辦公室。」、「問：當時被告在公司有
    何職稱？答：沒有，他當時是公司董事，我都叫他李小姐。
    」、「問：那段期間，你聽誰指揮做事？答：6月之前是乙
    ○○，6月之後是陳彰輝。」、「被告有無指揮你辦事？答
    ：沒有。」、「當時公司業務停擺，被告都是協助公司往後
    如何營運的問題。」等語（原審卷第120、122、123頁）；
    另證人劉祥芸於原審亦證稱：「問：乙○○為何請被告來幫
    忙處理？答：因為被告也是股東。」、「問：被告較常到公
    司有無領薪水？答：沒有。」、「問：那段時間，乙○○有
    無到公司？答：有，他都有來公司，我有事情都是直接找乙
    ○○。」、「問：被告有無固定辦公室？答：沒有。」、「
    問：被告有無負責公司經營？答：應該是沒有，因時間很短
    ，看來只是替公司處理一些事情。」等語相符（原審卷第
    125、127頁），是被告雖有受乙○○之託接收120萬元安定
    基金，處理華衛公司部分事務，並於部分單據簽認，惟參酌
    證人鍾建順、劉祥芸上開證詞，被告既僅以公司股東之身分
    ，幫忙協助處理一些公司事務，無專用辦公室，亦未支應公
    司任何薪資，證人鍾建順未受被告指揮，證人劉祥芸有事情
    都直接找告訴人乙○○等情，自難認被告受託處理安定基金
    時期，係華衛公司專案經理，並有負責管理華衛公司日常行
    政及業務運作，而係從事業務之人，是起訴法條應予變更。
三、原審認被告罪證明確，適用刑法第335條第1項、第41條第1
    項前段，罰金罰鍰提高標準條例第1條前段、第2條之規定，
    並審酌被告犯罪之動機、目的、手段，及其犯後否認犯行，
    尚未與被害人達成和解賠償其損失之犯後態度等一切情狀，
    量處有期徒刑六月，並諭知易科罰金之折算標準，認事用法
    並無違誤，量刑亦稱妥適。按量刑輕重係屬事實審法院得依
    職權自由裁量之事項，苟已斟酌刑法第57條各款所列情狀而
    未逾越法定刑度，不得遽指為違法（最高法院72年度台上字
    第6696號、75年度台上字第7033號判例要旨參照）；且在同
    一犯罪事實與情節，如別無其他加重或減輕之原因，下級審
    量定之刑，亦無過重或失輕之不當情形，則上級審法院對下
    級審法院之職權行使，原則上應予尊重（最高法院85年度台
    上字第2446號裁判意旨參照）。原審審酌被告上開情狀，量
    處上開徒刑，其量刑已堪稱妥適。檢察官上訴意旨認被告迄
    未與被害人達成民事和解，因認原判決量刑過輕云云，而任
    意指摘原判決量刑不當，自不足取，其上訴為無理由，自應
    駁回其上訴。
四、被告經合法傳喚無正當理由未到庭，爰不待其陳述逕行判決
    ，被告請求再開辯論云云，自不可採，併予敘明。
據上論結，應依刑事訴訟法第368條、371條，判決如主文。
本案經檢察官丙○○到庭執行職務。
中　　華　　民　　國　　94　　年　　11　　月　　30　　日
              刑事第八庭  審判長法　官　羅　得　村
                                法　官　巫　政　松
                                法　官　紀　文　勝
上列正本證明與原本無異。
不得上訴。
                                書記官　顏　子　良
中　　華　　民　　國　　94　　年　　12　　月　　1 　　日
附錄法條：
刑法第三百三十五條：
意圖為自己或第三人不法之所有，而侵占自己持有他人之物者，
處五年以下有期徒刑、拘役或科或併科一千元以下罰金。
前項之未遂犯罰之。                                 　 Ｒ
